【裁判字號】    89,上易,600
【裁判日期】    890427
【裁判案由】    違反動產擔保交易法
【裁判全文】
臺灣高等法院臺南分院刑事判決          八十九年度上易字第六號     Ｇ
      上  訴  人  台灣台南地方法院檢察署檢察官
      被      告  甲  ○  ○
右上訴人因被告違反動產擔保交易法案件，不服臺灣台南地方法院八十九年度易字第
三０號中華民國八十九年一月二十八日第一審判決 (起訴案號：臺灣台南地方法院檢
察署八十八年度偵字第一四一０一號），提起上訴，本院判決如左：
      主      文
原判決撤銷。
本件免訴。
      事      實
公訴意旨略以：被告甲○○於民國（下同）八十八年三月十五日，以動產擔保交易附
條件買賣之方式，向車王機車行購買車號ＹＬＥ－４９１號重型機車一輛，約定總價
金新台幣（下同）五萬四千九百元，分十期給付，每月一期，第一至五期每期付款六
千六百元，第六期至第十期每期付款四千三百八十元，標的物存放地點為台南縣仁德
鄉○○路一八０巷二十八號六樓之一，在價金未付清之前，標的物所有權仍屬於出賣
人所有，買受人僅得依約占有使用，不得任意遷移、出賣或為其他處分，為動產擔保
交易之債務人。乃被告甲○○在取得標的物之後，未付任何期款，即意圖為自己不法
之利益，於民國八十八年四月間，將該標的物賣予他人，致車王機車行追索無著受有
損害，因認被告甲○○涉有動產擔保交易法第三十八條之罪嫌云云。
      理      由
一、按「案件曾經判決確定者」，應諭知免訴之判決，刑事訴訟法第三百零二條第一
    款定有明文。
二、查被告甲○○先前被訴於八十七年七月十五日，以動產擔保交易附條件買賣之方
    式，向福灣企業股份有限公司（下稱福灣公司）購買車牌號碼Ｊ４—１４０２號
    自小客車乙輛，總價款為六十九萬八千九百零四元，分三十六期給付；復於八十
    七年十二月十九日，以動產擔保交易附條件買賣方式，向聲寶企業股份有限公司
    （以下簡稱聲寶公司）購買電視機、冰箱各一台，總價款為六萬四千四百元，分
    十三期給付。上開汽車、電視及冰箱等物均約定在價金未付清之前，標的物所有
    權仍屬於出賣人所有，買受人僅得依約占有使用，不得任意遷移或為其他處分。
    詎甲○○在取得上開標的物之後，僅繳付汽車分期款項至八十八年五月份起（即
    第十期）即未依約繳付分期價款，餘款尚欠五十萬四千七百零九元，即拒不付款
    ，冰箱及電視機僅繳付分期款項至八十八年六月份起（即第六期）即未依約繳付
    分期價款，餘款尚欠三萬四千三百元亦拒不付款，且基於意圖為自己不法利益之
    概括犯意，於八十八年五、六月間，將標的物汽車出質予當鋪，電視機及冰箱出
    賣予不知情之第三人，致出賣人福灣公司、聲寶公司追索無著受有損害之事實，
    前經臺灣臺南地方法院檢察署檢察官於八十八年十一月二日提起公訴，並經原法
    院於八十八年十二月三十一日以八十八年度易字第二九三八號判決在案，於八十
    九年二月十一日確定，此有台灣台南地方法院檢察署八十八年度偵字第一一六三
    六號、第一一四六一號起訴書、原法院八十八年度易字第二九三八號刑事判決各
    一紙附原卷可稽，復經本院查詢無誤 (有本院審理單查詢記載足憑）。而本件起
    訴事實指訴被告甲○○於八十八年四月間將動產擔保交易買賣之標的物出賣予他
    人之事實，與被告前揭被訴於八十八年五、六月間將動產擔保交易之標的物出質
    、出賣予他人之犯罪事實，時間緊接，所犯構成要件相同，顯係基於概括犯意反
    覆而為，為連續犯，係裁判上一罪關係，應為前案判決確定效力所及，茲公訴人
    就前已判決確定之犯罪事實重行起訴，原審並諭知不受理判決，顯有未洽，檢察
    官上訴意旨，以被告行為係另行起意，並非基於概括犯意而為云云，指摘原判決
    不當，雖無理由，惟原判決既有可議，自屬無可維持應由本院將原判決撤銷，改
    諭知免訴之判決，以資適法。
據上論斷，應依刑事訴訟法第三百六十九條第一項、第三百六十四條、第三百零二條
第一款判決如主文。
本案經檢察官羅清溪到庭執行職務
中    華    民    國      八十九      年      四      月      二十七    日
                                  臺灣高等法院臺南分院刑事第五庭
                                      審判長法官  茆    臺    雲
                                            法官  蔡    長    林
                                            法官  曾    平    杉
右正本證明與原本無異。
不得上訴。
                                      法院書記官  胖    惠    墀
中    華    民    國      八十九      年      五      月       二       日


司法院資訊處製作；財團法人民間司法改革基金會備份。
